【裁判字號】    98,訴,1602
【裁判日期】    990531
【裁判案由】    損害賠償
【裁判全文】
臺灣桃園地方法院民事判決              98年度訴字第1602號
原      告  乙○○
被      告  甲○○
            丙○○
上列當事人間因詐欺案件，原告提起刑事附帶民事訴訟，請求損
害賠償，經本院刑事庭以98年度附民字第15號裁定移送前來，本
院於民國99年5 月24日言詞辯論終結，判決如下：
    主  文
被告應連帶給付原告新臺幣壹佰貳拾伍萬陸仟元，及自民國九十
九年五月二十四日起至清償日止，按週年利率百分之五計算之利
息。
訴訟費用由被告連帶負擔。
本判決第一項於原告以新臺幣肆拾貳萬元為被告供擔保後，得假
執行。
    事  實  及  理  由
壹、程序事項
一、按訴狀送達後，原告不得將原訴變更或追加他訴。但請求之
    基礎事實同一者、擴張或縮減應受判決事項之聲明者，不在
    此限，民事訴訟法第255 條第1 項但書第2 款、第3款定有
    明文。次按所謂請求之基礎事實同一，係指變更或追加之訴
    與原訴之主要爭點有其共同性，各請求利益之主張在社會生
    活上可認為同一或關連，而就原請求之訴訟及證據資料，於
    審理繼續進行在相當程度範圍內具有同一性或一體性，得期
    待於後請求之審理予以利用，俾先後兩請求在同一程序得加
    以解決，避免重複審理，進而為統一解決紛爭者，即屬之，
    此有最高法院95年度台上字第1573號判決可資參照。本件原
    告於民國98年7月6日具狀撤回丙○○部分刑事附帶民事起訴
    ，嗣於本院98年11月30日言詞辯論程序中又追加丙○○為被
    告，乃原訴與追加之訴間有相當之關連性，且原訴之證據資
    料得於追加之訴審理時予以利用，揆諸前開規定，可認原訴
    與追加之訴之請求基礎事實係屬同一，原告追加丙○○為被
    告，於法有據，應予准許。另本件原告原起訴請求「被告應
    連帶給付原告新台幣（下同）150 萬元，及自起訴狀繕本送
    達翌日起至清償日止，按年息5 ％計算之利息」，嗣於99年
    4 月12日言詞辯論程序中變更訴之聲明為「被告應連帶給付
    原告125 萬6000元，及自起訴狀繕本送達之翌日起至清償日
    止，按週年利率百分之五計算之利息」，核屬減縮應受判決
    事項之聲明，揆諸前開法條所示，尚無不合，亦應予准許。
二、被告未於言詞辯論期日到場，核無民事訴訟法第386 條各款
    所列事由，爰依原告之聲請，准由其一造辯論而為判決。
貳、事實事項
一、原告起訴主張：被告二人係夫妻關係，共同基於意圖為自己
    不法所有之犯意聯絡，於95年7 月間，透過被告丙○○任職
    教官之部隊士官長馬智賢向原告宣稱被告丙○○開設堡城資
    產管理顧問公司（下稱堡城公司），從事成屋買賣，獲利頗
    豐，原告亦可依此方式投資獲利，而誘發原告投資之興趣；
    嗣被告丙○○向原告訛稱欲獲利，須先出資購屋，並且佯稱
    其可以較便宜之價格協助購買房屋及福特廠牌ESCAPE型車輛
    ，致原告信以為真，不疑有他，而簽立面額80萬元本票3張
    ，作為被告代墊房屋頭期款之擔保。同年7 月23日，被告再
    以代繳房屋、汽車定金為由，要求原告將其使用之基隆市安
    瀾橋郵局帳號00000000000000號帳戶提款卡及密碼交出，致
    原告信以為真，而交付之上開帳戶提款卡及密碼；被告遂持
    上開提款卡及密碼，自原告所有前開郵局帳戶內，分別於同
    年7 月24日提領5 萬元、同年7 月26日提領3 萬1 千元、同
    年8 月3 日提領2 萬元、同年8 月5 日提領1 萬元、同年8
    月8 日提領1 萬元，共計提領12萬1 千元。被告另以購屋款
    及購車尾款為由，要求原告將其定存款項解約，分別於95年
    7 月27日、同年8 月9 日偕同原告至基隆中華郵政總局，分
    別解約二筆定存，又於同年7 月31日，被告甲○○偕同原告
    至國軍基隆財務組將解約一筆定存提領金額共69萬3 千元，
    其中20萬元，分別於95年7 月27日、28日以提款卡分別提領
    之。再於95年8 月間，以上揭金額不足支付房屋訂金為由，
    要求原告向台東企銀申請軍人貸款，台東企銀分別於同年9
    月15日、9 月18日，分兩次核撥各242,300 元之款項匯入原
    告所有前開郵局帳戶內，旋遭被告於核撥當日分別提領其中
    之24萬元、24萬2 千元（共48萬2 千元），詐騙金額共計12
    9 萬6 千元，爰依侵權行為或不當得利之法律關係，提起本
    件訴訟，請求鈞院擇一為勝訴判決等語。並為訴之聲明：被
    告應連帶給付原告125 萬6000元及自起訴狀繕本送達翌日起
    至清償日止，按年息5%計算之利息；原告並願供擔保，請准
    宣告假執行。
二、被告均未於言詞辯論期日到場，亦未提出書狀作何聲明或陳
    述。
三、得心證之理由：
  (一)原告上開主張之事實，業據其提出郵政存摺及國防部主計局
    同袍儲蓄會存提證明影本各1 件為證（見本院98年度審附民
    字第6 號卷），復經本院依職權調閱本院檢察署96年度偵字
    第24024 號、本院97年度審易字第1864號、98年度易字第78
    號及臺灣高等法院98年度上易字第2187號等卷宗，核閱屬實
    。且細繹前揭刑事判決之內容，可知被告上開詐騙原告之行
    為，業據刑事庭審酌證人即本件原告於偵訊、審判中所為之
    證述內容認定無誤，復逐一論駁被告於刑事案件審理中所持
    之答辯理由後，始為被告論罪處刑之判決，益見原告所為之
    主張，信而有徵。而被告甲○○已於相當時期受合法之通知
    ，既未於言詞辯論期日到場，亦未提出書狀作何聲明、陳述
    以供本院審酌，依民事訴訟法第280 條第3 項前段準用同法
    條第1 項前段之結果，視同被告對於原告主張之事實自認，
    足堪信原告主張之事實為真正。
  (二)按因故意或過失，不法侵害他人之權利者，負損害賠償責任
    ；數人共同不法侵害他人之權利者，連帶負損害賠償責任，
    民法第184 條第1 項前段、第185 條第1 項前段定有明文。
    本件被告共同以不法之詐欺行為騙取原告129 萬6000元之事
    實，既經認定無誤，且被告之不法行為與原告之受損結果間
    ，有相當因果關係亦無疑義，揆諸上揭法律規定，原告據以
    請求被告連帶賠償所受之損害125 萬6000元，於法洵屬有據
    。又原告依侵權行為之法律關係所為本件請求，既經准許，
    則其所另主張不當得利之法律關係部分，本院自無庸再予審
    酌，附此敘明。
  (三)末按給付無確定期限者，債務人於債權人得請求給付時，經
    其催告而未為給付，自受催告時起，負遲延責任。其經債權
    人起訴而送達訴狀，或依督促程序送達支付命令，或為其他
    相類之行為者，與催告有同一之效力；遲延之債務，以支付
    金錢為標的者，債權人得請求依法定利率計算之遲延利息；
    應付利息之債務，其利率未經約定，亦無法律可據者，週年
    利率為5%，民法第229 條第2 項、第233 條第1 項前段、第
    203 條分別定有明文。本件係屬侵權行為損害賠償之債，自
    屬無確定期限者；又係以支付金錢為標的，則依上揭法律規
    定，原告就被告應給付之金額部分，一併請求自99年5 月24
    日（原告於本院審理中同意本件利息起算日以99年5 月24日
    開始起算，見本院卷99年5 月24日言詞辯論筆錄）起至清償
    日止，按法定利率即年息5%計算之利息，亦屬於法有據。
  (四)從而，原告依民法侵權行為規定之法律關係，請求被告連帶
    給付原告125 萬6000元及自99年5 月24日起至清償日止，按
    年息5%計算之利息，為有理由，應予准許。
四、本件原告陳明願供擔保以代釋明，聲請宣告假執行，經核無
    不合，爰酌定相當擔保金額准許之。
五、據上論結，本件原告之訴為有理由，依民事訴訟法第385 條
    第1 項前段、第85條第2 項、第390 條第2 項，判決如主文
    。
中    華    民    國    99    年    5     月    31    日
              民事第二庭    法  官  黃漢權
以上正本係照原本作成
如對本判決上訴，須於判決送達後20日內向本院提出上訴狀
中    華    民    國    99    年    5     月    31    日
                            書記官  郭玉芬

司法院資訊處製作；財團法人民間司法改革基金會備份。
